【裁判字號】    95,上易,2338
【裁判日期】    951221
【裁判案由】    竊盜
【裁判全文】
臺灣高等法院刑事判決                95年度上易字第2338號
上  訴  人
即  被  告  甲○○
上  訴  人
即  被  告  丙○○
上列上訴人等因竊盜案件，不服臺灣宜蘭地方法院95年度易字第
169號，中華民國95年10月25日第一審判決（起訴案號：臺灣宜
蘭地方法院檢察署95年度偵字第1496、1788號），提起上訴，本
院判決如下：
    主  文
原判決撤銷。
甲○○竊盜，累犯，處有期徒刑肆月，如易科罰金，以銀元參佰
元（折合新臺幣玖佰元）折算壹日。
丙○○無罪。
    事  實
一、甲○○曾因違反毒品危害防制條例案件，經臺灣宜蘭地方法
    院89年度宜簡字第243號判處有期徒刑6月確定，又因違反毒
    品危害防制條例，經同院90年度易字第404號判決處有期徒
    刑10月確定，兩案經接續執行，於92年11月20日因縮短刑期
    假釋出監，於93年2月2日假釋期滿執行完畢，仍不知悔改，
    於95年3月11日下午4時30分許，在宜蘭縣五結鄉季水村加禮
    遠檢查哨後方200公尺防風林內，發現丁○○、乙○○2人所
    有連結抽水馬達抽取海水以供魚塭使用之前遭不詳姓名、年
    籍之人剪斷而竊取後仍堆置在原地尚未取走電纜線（其中丁○○部分200公尺、乙○○部分250公尺），竟意圖為自己不
    法之所有，將堆置在該處電纜線從中竊取2把，以右肩揹出
    防風林之際，為乙○○發現，隨即將竊得之該把電纜線2 把
    棄置在防風林內而倉惶逃逸。
二、案經宜蘭縣警察局羅東分局報請臺灣宜蘭地方法院檢察署檢
    察官偵查起訴。
    理  由
一、被告甲○○部分：
  (一)訊據被告甲○○矢口否認有竊盜犯行，並辯稱：伊當時是在
    防風林內採山蘇，見到地上有一堆電纜線，伊撿起一看後，
    適證人乙○○進來，伊隨即放在地上，並未將電纜線攜離防
    風林云云。
  (二)經查：被告於前揭以右肩揹1把電線纜線，於走出防風林之
    際，適為乙○○發現，隨即將該把電纜線棄置在防風林內等
    情，已據證人乙○○在原審結證屬實，被告甲○○亦不否認
    其在上開防風林內撿起電纜線於遇乙○○時隨即丟棄在防風
    林內後離去之事實，而在上開防風林內經不詳姓名、年籍之
    人剪斷之電纜線係丁○○、乙○○2人所有連結抽水馬達抽
    取海水以供漁塭使用，亦據證人丁○○、乙○○2人分別在
    原審偵審結證無訛，則上開電纜線雖遭不詳之人剪斷未取走
    而仍置放在原處，則仍在所有人丁○○、乙○○2人管領之
    範圍之內，尚非屬無主物或離本人所持之物，被告甲○○從
    中取走2把於攜離防風林之際遭乙○○發現後再將丟置在防
    風林內而倉惶逃走，顯係以竊盜之犯意為之，被告甲○○辯
    謂非竊盜顯係避重就輕之詞，其犯行堪予採信。
  (三)核被告甲○○所為係犯修正前刑法第320條第1項之竊盜罪，
    （按刑法施行法於95年6月14日公布增訂第1條之1規定「中
    華民國94年1月7日刑法修正後，刑法分則編所定罰金貨幣單
    位為新臺幣」、「94年1月7日刑法修正時，刑法分則編未修
    正之修正定有罰金者，自94年1月7日刑法修正後，就其就定
    數額提高為三十倍，但72年6月26日至94年1月7日新增或修
    正之條文，就其所定數額提高為三倍」,而修正前刑法第320
    條第1項所定之罰金為銀元5百元以下（折合新臺幣1千5百元
    ）依罰金罰鍰提高標準條例第1條提高十倍為銀元5千元折合
    新臺幣1萬5萬元，核與增訂之上開刑法施行法第1條之1規定
    所提高三十倍即新臺幣1萬5千元以下相同，則修正前與修正
    後之罰金額數無有利或不利之情形，依刑法第2條第1項前段
    ，仍應適用行為時法即修正前第320條第1項）。又被告甲○○有如事實欄所載曾受有期徒刑執行完畢之情形，有被告前
    案紀錄表在卷可按，其於受有期徒刑以上刑之執行完畢後5年
    內再犯本件有期徒刑以上之罪，應依修正前刑法第47條論以
    累犯（參照最高法院95年5月23日、95年度第8次刑事庭會議
    決議），並依法加重其刑，又被告甲○○同時竊取被害人丁○○、乙○○2人先前遭不詳之人剪斷放置在防風林內之電纜
    線，屬一行為觸犯數罪名，依刑法第55條應論以想像上競合
    犯從一重處斷，原審對被告甲○○為科刑之判決，固非無見
    ，惟查：(1)並無積極證據足以證明被告丙○○有參與把風行
    為（理由詳如後述），原審將被告2人論為共同正犯，自有未
    合。(2)被告甲○○同時竊取被害人丁○○、乙○○2人之電纜
    線，原判決未論以想像上競合犯，亦有未洽。(3)被害人丁○○、乙○○2人遭剪斷之電纜線數量據被害人之供述，丁○○
    部分為200公尺重約120公斤，乙○○部分250公尺（按乙○○
    雖未供述重量，而依丁○○所供200公尺重約120公斤計算，
    則乙○○部分之重量約為150公斤），此有彼2人簽具之贓物
    領據保管單2紙在卷可按，則依證人乙○○所證其目睹被告甲○○之右肩揹兩把電纜線之情觀之，該兩把電纜線應僅係被
    害人丁○○、乙○○2人遭不詳之人剪斷後放置在防風林內之
    一部分而已，蓋以被告甲○○一人之體力，不可能一肩扛起
    重達約270公斤之電纜線，原判決認被告甲○○將置放在防
    風林內之被害人丁○○所有200公尺及乙○○所有250公尺之
    電纜線竊走，亦與事實不符。(4)檢察官除就被告甲○○竊取
    被害人丁○○、乙○○2人之電纜線外，並指被告甲○○於
    95 年2月1日起至同年3月10日止之間與被告丙○○在上開防
    風林，以客觀上可為兇器使用之利剪，剪斷舖設在該處分屬
    林允顧、邱炳士、邱阿標、林顯鵬、林昭榮、賴秀雄、蔡阿
    舜、邱順益、賴阿力、王秀標等人所有供連結抽水站發電用
    之電纜線，認被告甲○○此部分犯刑法第321條第1項第3款
    之攜帶兇器竊盜罪，而檢察官於原審95年10月5日審判期日
    ，陳述起訴要旨如庭呈補充理由書，並指被告2人於95年3月
    11 日下午4時30分在加禮遠檢查哨後方約2百公尺處之防風
    林，共同竊取電纜線，其2人所有係犯刑法第320條第1項之
    竊盜罪（見原審卷第78頁審判筆錄），而依檢察官當庭提出
    之補充理由書雖指被告2人就竊取上開被害人即林允顧等10
    人之電纜線僅憑被告丙○○在偵查中之自白，是否與事實相
    符，甚有疑義，此部分之犯罪嫌疑尚有不足（見原審卷第28
    頁補充理由書），然檢察官並未就此部分撤回起訴，則此部
    分之訴訟繫屬尚未消滅，且檢察官就此部分與上開論罪具有
    連續犯之裁判上一罪關係一併起訴，乃原判決就被告甲○○
    竊取被害人丁○○、乙○○2人電纜線部分為有罪判決，而
    就檢察官起訴竊取其餘被害人電纜線部分契置不論，顯有就
    已受請求事項而未予判決之違法，被告甲○○否認竊取提起
    上訴雖無理由，惟原判決既有上開可議之處，仍應由本院將
    原判決撤銷改判，爰審酌被告甲○○犯罪之動機、目的、手
    段暨犯罪猶否認犯罪，毫無悔意之態度等一切情狀，對被告
    甲○○量處主文第2項所示刑，並依刑法第2條第1項前段，
    依修正前第41條第1項諭知易科罰金之折算標準（按94年2月
    2 日修正公布於95年7月1日生效之刑法第41條第1項易科罰
    金之折算修正為以新臺幣1千元、2千元、3千元折算一日，
    較修正前以銀元1百元以上3百元以下（即新臺幣300元以上
    900 元以下）不利於行為人，依修正刑法第2條第1項前段應
    適用行為時法第41條第1項）。
  (四)公訴意旨另以：被告甲○○與丙○○自95年2月1日起，至同
    年3月5日止，連續多次由丙○○駕駛9T-6309號自用小客車載
    甲○○共同前往前揭防風林，以客觀上可為兇器使用之利剪
    ，剪斷舖設在該處分屬林允顧、邱炳士、邱阿標、林顯鵬、
    林昭榮、賴秀雄、蔡阿舜、邱順益、賴阿力、王秀標等人（
    以下簡稱林允顧等10人）所有供連結抽水站發電用之電纜線
    後，先後於同年2月16日、17日、21日、26日、27日，同年3
    月1日、3日、5日攜往宜蘭縣冬山鄉○○村○○○路58號「
    佳暉資源回收場」，變賣予不知情之蘇義隆共得款新臺幣（
    下同）58,355元，因認被告甲○○此部分亦犯刑法第321條
    第1項第3款之攜帶兇器竊盜罪嫌云云。
  1.公訴人指被告甲○○有上揭竊盜犯行，無非以上開被害人林
    允顧等10人分別在警訊及偵查中供述渠等之電纜線被竊之事
    實，以及證人蘇義隆供證丙○○曾拿電纜線出賣予伊為其依
    據。
  2.訊之被告甲○○有於上揭時間與丙○○共同竊取上開被害人
    林允顧等10人之電纜線之犯行，而上開被害人林允顧等10人
    雖指訴渠等之電纜線被竊，然渠等均未能指證係何人所竊，
    至於證人蘇義隆在原審結稱丙○○出賣予係一般家用的電線
    ，與魚塭電纜線不同，且未曾見過被告甲○○等語（見原審
    卷第62頁至65頁），而上開被害人林允顧等10人所失竊電纜
    線均是連結漁塭抽水馬達之電纜線，均較一般家庭用電使用
    電線為粗，證人蘇義隆向陳健仁所收購者既係一般家庭用電
    之電線，而非被害人所失竊之抽水馬達之電纜線，自難以此
    遽指被害人林允顧等10人所失竊之電纜線為被告甲○○所為
    ，此外又查無積極證據足資證明被告甲○○有部分竊盜犯行
    ，惟檢察官就此部分與上開論罪部分認具有連續犯之裁判上
    一罪關係一併起訴，基於審判不可分之原則，此部分自無庸
    另為無罪之諭知。
二、被告丙○○部分：
  (一)公訴意旨以：被告丙○○與甲○○共同意圖為自己不法之所
    有，於95年3月11日駕駛車號9T-6309號自用小客車載同甲○○，共同前往宜蘭縣五結鄉季水村加禮遠檢查哨後方約200
    公尺處之防風林竊取丁○○、乙○○2人所有供連結抽水站
    發電用之電纜線，因認被告丙○○犯刑法第320條第1項之竊
    盜罪嫌云云（起訴書原認犯刑法第321條第1項第3款攜帶兇
    器竊盜罪，檢察官於原審審判期日當庭更正為第320條第1項
    之普通竊盜罪）。
  (二)按犯罪事實，應依證據認定之，無證據不得認定犯罪事實，
    又不能證明被告犯罪者，應諭知無罪之判決，刑事訴訟法第
    154條第2項、第301條第1項分別定有明文。
  (三)訊據被告丙○○固不否認於前揭時間與甲○○至前揭防風林
    旁之海邊，惟否認有竊盜犯行，並辯稱伊當時與甲○○是去
    該處採集山蘇，到達後各採各的，伊未與甲○○一起進去防
    風林，亦未在防風林外把風等語。
    經查：
  1.證人乙○○固於原審結稱：當時丙○○在防風林外面，距離
    我約幾十公尺遠，當時我看到好像在把風的樣子等語（見原
    審卷第81頁），然據在原審又證稱：3月11日上午6點多我發
    現失竊後，上午11點多就到防風林巡視，下午2點多又去一
    趟，之後4點半又過去一次，我是下午兩點多那次發現丙○○就已經在防風林附近，他就在那邊好像在散步，4點多的
    時候他還在那邊，至於甲○○是我在4點多的時候看到他從
    防風林拿著電線走出來等語（見原審卷第81頁），足見被害
    人2人之電纜線於是日上午6點之前即已遭人剪斷置於防風林
    ，而被告丙○○於當日下午2時許始在防風林附近出現，證
    人乙○○於下午4時多發現甲○○攜帶電纜線走出防風林時
    看到丙○○在防風林外離其幾十公尺好像在散步，則丙○○
    所辯其始終未進入防風林內自難採信。而被害人丁○○、乙○○2人既早在被告到達防風林之前即已遭人剪斷而放置在
    防風林之內，被告2人於前去防風林之前又預知防風林內已
    有遭人剪斷之電纜線而共謀行竊，且依前開被告甲○○竊盜
    事實之認定，係被告甲○○進入防風林內始發現有遭人剪斷
    之電纜線而加竊取，且無任何證據足資證明被告丙○○知情
    被告甲○○進入防風林係要竊取電纜線，則證人乙○○所稱
    丙○○好像在把風乙節顯屬證人個人臆測之詞，自難採為被
    告丙○○不利之證據。
  2.原判決固指被告丙○○於偵查中95年3月11日其駕駛車牌號
    碼9T-6309號自小客車載被告甲○○至該防風林，且與被告
    甲○○曾在該防風林撿拾他人竊取剪斷之電纜線等語（見偵
    字第1788號卷第24、25頁），然被告丙○○係應檢察官訊以
    「是否於今年2月間開始在宜蘭縣五結鄉季水村海邊抽水站
    附近竊取電纜線？」所為之答詞，並非專就95年3月11日下
    午4時30分是否有與甲○○進入防風林內竊取電纜線之答覆
    ，況並無任何證據證明被告丙○○於95年3月11日下午4時30
    分許有進入防風林，自難以被告丙○○在偵查中所為上開供
    詞執為被告丙○○於95年3月11日下午4時30分有與被告甲○○共同進入防風林內竊取電纜線之依據。
  (四)綜上所述，被告丙○○所為辯解堪予採信，此外又查無積極
    證據足以證明被告丙○○於95年3月11日下午4時30分與被告
    甲○○共同竊盜之犯行，自屬不能證明此部分之犯罪，原審
    未予詳查，而對被告丙○○為有罪之判決，被告丙○○上訴
    指摘原判決不當為有理由，原判決應予撤銷，另為被告丙○○無罪之諭知。
  (五)按第二審法院，應就原審判決經上訴之部分調查之，刑事訴
    訟法第266條定有明文。查原審僅就被害人丁○○、乙○○2
    人被竊之事實，對被告丙○○為有罪判決並未對起訴書所載
    其餘被害人林允顧等10人被竊之事實為審判（按此部分依前
    所述其訴訟繫屬並未消滅），因此本院自僅就被告丙○○上
    訴部分（即被害人丁○○、乙○○被竊部分）之範圍為審判
    ，而上訴部分經審理結果，既改判被告丙○○無罪，則與其
    餘被害人林允顧等10人被竊部分無連續犯之裁判上一罪關係
    ，本院自無從就原審漏未就被害人林允顧等10人被竊部分審
    判部分再予審酌，併此敘明。
據上論斷，應依刑事訴訟法第369條第1項前段、第364條、第299
條第1項前段、第301條第1項，刑法第2條第1項前段，修正前刑
法第320條第1項、第47條、第41條第1項，修正前罰金罰鍰提高
標準條例第1條、第2條，判決如主文。
本案經檢察官李良忠到庭執行職務。
中    華    民    國    95    年    12    月    21    日
                  刑事第三庭  審判長法  官  許國宏
                                    法  官  陳祐治
                                    法  官  許增男
以上正本證明與原本無異。
不得上訴。
                                    書記官  鄒賢英
中    華    民    國    95    年    12    月    22    日
附錄本案論罪科刑法條：
修正前中華民國刑法第320條第1項
（普通竊盜罪、竊佔罪）
意圖為自己或第三人不法之所有，而竊取他人之動產者，為竊盜
罪，處5年以下有期徒刑、拘役或5百元以下罰金。


司法院資訊處製作；財團法人民間司法改革基金會備份。
